【裁判字號】    92,重訴,241
【裁判日期】    920820
【裁判案由】    清償債務
【裁判全文】
臺灣臺北地方法院民事判決                        九十二年度重訴字第二四一號
    原      告  富邦商業銀行股份有限公司
                            、.
    法定代理人  甲○○
    訴訟代理人  乙○○
    被      告  仲琦科技股份有限公司
    法定代理人  丙○○
    訴訟代理人  史馨律師
                林元祥律師
右當事人間清償債務事件，本院判決如左：
    主  文
原告之訴及假執行之聲請均駁回。
訴訟費用由原告負擔。
    事  實
甲、原告方面：
  一、聲明：被告應給付原告新台幣（下同）壹仟伍佰玖拾貳萬零捌佰拾元及自
      起訴狀繕本送達翌日起至清償日止，按年息百分之五計算之利息。並願提供中
      央政府建設公債八十六年度甲類第四期債票為擔保後宣告假執行。
  二、陳述：
  （一）被告前與訴外人北門科技股份有限公司（下稱北門公司）簽立合約書（下稱
        系爭買賣契約），約定向北門公司買受影像處理系統一套，價金為一千五百
        九十二萬零八百三十三元，嗣北門公司因融資需求，於民國九十一年一月三
        十一日簽立債權讓與書一紙，將前開合約書之價金支付請求權依民法第二百
        九十四條之規定讓與原告，北門公司並於同日按民法第二百九十七條規定，
        以通知函將債權讓與事通知被告及原告，完成債權讓與之生效要件。
   （二）北門公司業已依約完成系統之安裝程序，並經被告驗收合格，依前開合約
         書第十一條之約定，價金支付之條件已成就，被告應將全部價金一次給付
         予北門公司，原告因債權讓與，取得`北門公司對被告之清償價金請求權，
         詎迭經催告，被告拒不償還，為此請求判決如聲明所示。
  三、證據：提出合約書一件、債權讓與契約書一紙、通知函及回執影本各一紙、送
      貨單及驗收單各一紙為證。
乙、被告方面：
  一、聲明：原告之訴及假執行之聲請均駁回。
  二、陳述：
  （一）系爭買賣契約乃訴外人廣大興業股份有限公司（下稱廣大公司）為履行訴外
        人陵南公司向其所訂購之影像處理系統買賣契約，轉向被告訂購，被告始向
        北門公司訂購。是陵南公司公司與廣大公司間之買賣契約書與被告及北門公
        司間之買賣合約書完全相同。而系爭影像處理系統被告依廣大公司之指示，
        通知北門公司於九十一年一月三十日前交予陵南公司，並完成系統安裝測試
        工作。
  （二）原告主張被告對於北門公司之交貨與驗收已為完成，但系爭買賣契約標的被
        告並非購以自用，而係為履行對於廣大公司之債務，故系爭買賣標的物乃經
        被告通知北門公司直接交付予陵南公司並安裝測試，北門公司無向被告付本
        件買賣標的物之必要，亦無經被告驗收測試之可能。
  （三）又北門公司於交付系爭影像處理系統予陵南公司後，經陵南公司向廣大公司
        反應，本件影像處理系統有諸多瑕疵，無法使用，請求廣大公司應賠償一千
        七百零五萬一千二百一十一元，廣大公司則於九十一年一月三十一日通知被
        告，請求被告應如數賠償，並據以抵銷買賣價金一千六百七十一萬六千八百
        七十五元，被告於接獲廣大公司通知函件後，即立刻與北門公司聯繫，卻發
        現北門公司營業所已人去樓空，遍尋不著。為此，被告不得已乃與廣大公司
        於九十一年二月二十日達成協議，由廣大公司以對於被告之損害賠償債權抵
        銷被告對於廣大公司之買賣價金債權，是關於買賣標的物部分被告對於北門
        公司即有一千六百七十一萬六千八百七十五之損害賠償債權。
  （四）民法第二百九十九條規定：債務人於受通知時，所得對抗讓與人之事由，皆
        得以之對抗受讓人。債務人於受通知時，對於讓與人有債權者，如其債權之
        清償期，先於所讓與之債權或同時屆至者，債務人得對於受讓人主張抵銷。
        則即使北門公司果有將系爭債權讓與原告，被告亦得以得對抗北門公司之事
        由，對抗原告並主張抵銷。
  三、證據：提出合約書二份、廣大公司通知函影本一份、協議書影本一份、並聲請
      訊問證人李詩芳、簡廷燐、楊仁正。
    理  由
一、原告主張被告以一千五百九十二萬零八百三十三元之價格向其債務人北門公司訂
    購影像處理系統一套，被告已驗收完畢，依約應給付貨款，北門公司於九十一年
    一月三十一日將系爭買賣價金請求權讓與原告等事實業據提出合約書一件、債權
    讓與契約書一紙、通知函及回執影本各一紙、送貨單及驗收單各一紙等件為證，
    被告不爭執其向北門公司訂購影像處理系統一套及債權讓與之事實，惟否認系爭
    買賣契約經其驗收完畢之事實，辯稱該該系統係廣大公司為履行與陵南公司之買
    賣合約而轉向被告訂購，被告始向北門公司訂購。是陵南公司公司與廣大公司間
    之買賣契約書與被告及北門公司間之買賣合約書完全相同。被告依廣大公司之指
    示，通知北門公司於九十一年一月三十日前將系爭影像處理系統交予陵南公司，
    並完成系統安裝測試工作，詎北門公司於交付後，經陵南公司向廣大公司反應，
    本件影像處理系統有諸多瑕疵，無法使用，請求廣大公司應賠償一千七百零五萬
    一千二百一十一元，廣大公司則於九十一年一月三十一日通知被告，請求被告應
    如數賠償，並據以抵銷買賣價金一千六百七十一萬六千八百七十五元，被告於接
    獲廣大公司通知函件後，即立刻與北門公司聯繫，卻發現北門公司營業所已人去
    樓空，遍尋不著。為此，被告不得已乃與廣大公司於九十一年二月二十日達成協
    議，由廣大公司以對於被告之損害賠償債權抵銷被告對於廣大公司之買賣價金債
    權，是關於買賣標的物部分被告對於北門公司即有一千六百七十一萬六千八百七
    十五之損害賠償債權存在，被告以此主張抵銷系爭買賣價金等語．是本件爭點即
    為被告損害賠償抵銷債權是否存在？亦即，系爭影像處理系統是否已經被告驗收
    完畢，因被告未為保留，即不得再主張瑕疵擔保請求權？
二、按兩造買賣合約書第六條關於驗收乃約定：「軟硬體系統部分全部認可、安裝測
    試完成後，甲方除有特殊事由外，應於七個工作天內依照程序辦理驗收，乙方應
    派員參加。二、甲方驗收時，如發現軟硬體系統規格品質或系統文件契約規定不
    符時，視為初驗不合格，乙方應予以修改或更換完妥，並報請複驗重新安裝測試
    」又第十一條規定：「經驗收合格後，一次付清」，是系爭買賣契約係以買受人
    依契約約定驗收程序驗收完畢後，始負清償責任。經查：原告固提出蓋有被告公
    司圓戳章，並簽有「李詩芳代」之驗收單（卷一第二十頁），證明系爭影像處理
    系統已經被告驗收完畢之事實，惟證人即被告經理秘書李詩芳到庭證稱：「（驗
    收單）是由我簽收的，這份文件對我來說只是補它的程序，當天北門打了二十幾
    通電話催我要補簽，下午四、五點前才簽的，我當時我有問北門只要蓋章就可以
    了嗎，北門要求我也簽名，這份文件我只是補程序及流程。一般而言補文件通常
    都是補交貨單，也有驗收單的情形，這份文件只是北門叫我簽的，我沒有實際驗
    收，我簽的時候我確認廣大有收貨了，廣大驗收完成沒有我不清楚，我簽這份驗
    收單時廣大沒有告訴我這貨沒有問題，我是應北門的要求簽這份文件。」，再參
    以原任職被告經理簡廷麟到場所證：「這份文件不是我簽字的，我也沒有授權李
    小姐。李小姐為何會簽，我不清楚。這件的情況可能是北門一直打電話找我，我
    不在公司，請秘書代簽後回傳給北門，所以我沒有看過這二件文件。」各等語，
    均為原告所不爭執，足見李詩芳並無代理被告驗收系爭貨物之權限，且亦無實際
    參與驗收過程，是前揭驗收單即不足證明系爭影像處理系統已經被告驗收完畢之
    事實。
三、再查，被告辯稱北門公司所售之系爭影像處理系統因軟體有瑕疵無法運轉，而遭
    其客戶廣大公司請求損害賠償一千六百七十一萬六千八百七十五元，被告與廣大
    公司協議以前項損害賠償請求權抵銷貨款，而受有同額之損害等事實，有廣大公
    司之抵銷通知函及其附件與協議書各一紙為證，附件上所載系爭影像處理系統之
    重大瑕疵包括未能提供所需FTP及網路保密和安全機制等功能、系統處理顯象進
    度過慢，造成所需圖檔無法正常顯像、所能提供授解析度不足，且無法與所提供
    之主機連線、無法提供所影像處理功能、時常當機無法正常運作、未達安管標準
    等十二項瑕疵，經證人即被告公司負責處理系爭買賣合約之經理簡廷麟到庭證稱
    ：「我原來是被告公司資深經理，九十一年七月二日離職，我們與北門合作，我
    們是做系統整合，這批貨是直接送到指定客戶處，我們是向北門買，賣給廣大，
    我請北門直接交給廣大，我們沒有實際看到貨，買賣包括硬體、軟體、跟系統的
    整合，我們有點收及驗收過程，請北門貨交給廣大，廣大驗收沒有問題，我的貨
    款就給付給北門，實際點收及驗收是由廣大在做。貨何時交付不確定，廣大確定
    有問題時有來電及發函，廣大楊總經理電話告知我們貨有瑕疵，我請他們用書面
    通知，我們看到文之後，知道貨有瑕疵無法運轉。」「．．．只要廣大付款我們
    就付給北門（ＢＡＣＫＴＯＢＡＣＫ），因為廣大所收的貨有瑕疵所以不付款．
    ．．」，另證人即原廣大公司負責人楊仁正亦結證稱：「我在九十一年六月四日
    前是廣大興業公司的負責人，現在任職陽信證券，九十年底我們向被告公司買了
    影像處理系統賣給陵南公司，整個系統無法上線陵南要求退貨，我們也認為真的
    無法上線，我們同意退貨，我們就向被告反應要求退貨，陵南沒有付給我們貨款
    ，我們也沒有付給被告」各等語，按證人簡廷麟已非被告之現職人員，而楊仁正
    與兩造均無利害關係，並無設詞偏袒被告之必要，其證詞應可採信，足證被告所
    辯北門公司出售予被告之系爭影像處理系統，有前揭重大瑕疵而無法運轉致未能
    通過驗收，因此被告原得向廣大公司收取之貨款一千六百七十一萬六千八百七十
    五元遭廣大公司以損害賠償債權抵銷之事實為真。
四、按民法第三百六十條規定：買賣之物，缺少出賣人所保證之品質者，買受人得不
    解除契約或請求減少價金，而請求不履行之損害賠償；出賣人故意不告知物之瑕
    疵者亦同。查依被告與北門公司之買賣合約第四條約定：「乙方應於九十一年一
    月三十日前完成本軟硬體系統建置，安裝至可使用狀態」等語，是北門公司出售
    予被告之系爭影像處理系統，自有該系統應可使用之保證，而該系統既有重大瑕
    疵而無法使用，自屬欠缺出賣人所保證之品質，準此，被告依前揭規定主張其因
    此受有未能獲取其轉售予廣大公司應受貨款一千六百七十一萬六千八百七十五元
    之損害，即屬有據。次按：債務人於受通知時，所得對抗讓與人之事由，皆得以
    之對抗受讓人。債務人於受通知時，對於讓與人有債權者，如其債權之清償期，
    先於所讓與之債權或同時屆至者，債務人得對於受讓人主張抵銷。同法第二百九
    十九條亦經明定。查系爭影像處理系統無法運作之前揭重大瑕疵，於標的物交付
    時即已存在，被告即得以該債務不履行之損害賠償請求權對抗北門公司，北門公
    司嗣後始將其貨款請求權讓與原告，揆諸前揭說明，被告自得以前項瑕疵擔保債
    務不履行之損害對抗原告，故被告主張以前項瑕疵擔保之損害賠償請求權一千六
    百七十一萬六千八百七十五元與原告之貨款債權抵銷，即有理由。原告價金債權
    經抵銷後已不存在，從而，原告依債權讓與契約請求被告給付其應付予北門公司
    之買賣價金一千五百九十二萬零八百三十三元及自起訴狀繕本送達翌日起至清償
    日止，按年息百分之五計算之利息，即無理由，不應准許。又原告之訴既經駁回
    ，其假執行之聲請亦失所附麗，應併予駁回。
五、結論：原告之訴為無理由，並依民事訴訟法第七十八條判決如主文。
中      華      民      國    九十二    年      八      月     二十     日
                              民事第一庭  法  官    王貞秀
右為正本係照原本作成
如對本判決上訴，須於判決送達後廿日內向本院提出上訴狀
中      華      民      國    九十二    年      八      月    二十一    日
                                          書記官    劉寶鈴


司法院資訊處製作；財團法人民間司法改革基金會備份。
